【裁判字號】    99,交抗,59
【裁判日期】    991122
【裁判案由】    違反道路交通管理處罰條例聲明異議
【裁判全文】
臺灣高等法院花蓮分院交通事件裁定      99年度交抗字第59號
抗  告  人
即受處分人  甲○○
上列抗告人因違反道路交通管理處罰條例案件，不服臺灣花蓮地
方法院中華民國99年10月18日所為裁定（99年度交聲字第460號
），提起抗告，本院裁定如下：
    主  文
抗告駁回。
    理  由
一、抗告意旨略以：
  (一)抗告人於民國99年4月15日騎乘重型機車遭警攔查酒測，警
    方筆錄誤植為「開車」，此為警方之過失甚明。
  (二)抗告人委託女兒至監理機關繳交罰鍰，惟監理人員表示，因
    受罰者無機車駕照，故應執汽車駕照扣押，始能完成繳費手
    續，亦未告知其利害關係，此為監理機關之錯誤。
  (三)抗告人日前於道安講習中，聽聞講師說明：酒測值0.25、0.
    26、0.27並不能開單，需達0.28以上方得為之，並於達0.56
    才算公共危險罪，查抗告人之酒測值僅0.27，尚未達開單標
    準，為顧及自身及民眾權益，爰提起抗告云云。
二、本院核閱全卷後，認原審裁定並無不當，應予維持。除援用
    原裁定理由外，另補充如下：
  (一)本件抗告人前因另案酒後騎乘機車，遭裁處吊扣駕駛執照1
    年，期間自99年4月16日起至100年4月15日止，此為抗告人
    所不爭執，並有原處分機關移送書及99年4月16日花監違字
    第裁44-P00000000號裁決書附卷可稽，足認抗告人所領有之
    自小客車駕駛執照，在本件違規行為之前，業因酒駕之違規
    行為而經處分吊扣，應可認定。至抗告人稱其上開酒駕違規
    ，係騎乘機車，自不應吊扣汽車駕照云云。惟查抗告人並無
    普通重型機車駕照，除為其所自承外，復有公路監理電子閘
    門查詢紀錄在卷可憑，是抗告人於上開時地騎乘機車酒駕時
    ，僅持有普通小型車駕駛執照，並未持有重型機車駕駛執照
    可供吊扣，是就抗告人該次違規行為，尚無從對抗告人裁處
    吊扣重型機車駕駛執照之處分。參酌道路交通管理處罰條例
    第67條第6項之規定，違規酒後駕車，然屬無照駕駛之情況
    下，應將「吊扣」之處罰規定轉換為「禁止在最長吊扣期間
    內考領駕照」之處罰。從而，原處分機關於職務上既已明知
    抗告人並未持有重型機車駕照，即應依道路交通管理處罰條
    例第67條第6項之規定，轉為裁罰抗告人在所規定最長吊扣
    期間內（依同條例第35條第1項第1款規定，吊扣駕照最長期
    間為1年），不得考領普通重型機車駕照；詎原處分機關於
    99年4月16日對抗告人裁處吊扣抗告人駕駛執照1年之處分，
    並自99年4月16日起執行，於法即有違誤。惟上開裁決書之
    法律性質核屬行政處分，抗告人如對該裁決書之內容不服，
    本應依法向原處分機關提出聲明異議，然抗告人並未對該處
    分於法定期間內提出異議，是該處分已生形式上存續力，並
    隨之產生構成要件效力，除非該處分有無效或不生效力之情
    形，否則縱屬違法，仍有拘束本院之效力，本院應將其存在
    或內容視為既存事實，而作為本件裁判之基礎。經核原處分
    機關雖有如前所述不應吊扣抗告人普通小型車駕駛執照之違
    法情事，惟該違法瑕疵尚未重大明顯至無效之程度，依上開
    說明，本院仍應尊重該吊扣普通小型車駕駛執照處分之構成
    要件效力而受其拘束，然原處分機關對於前述違法之負擔處
    分，不問該處分已否確定，仍得依職權為全部或一部之撤銷
    ，以維抗告人權益，並臻適法，併此敘明。
  (二)又抗告人於上開駕駛執照吊扣期間，於99年9月15日23時41
    分許，酒後駕駛車牌號碼8615-GY號自用小客車，行經花蓮
    縣壽豐鄉共和村和榮橋下，為警攔停實施酒測，測得其呼氣
    所含酒精濃度為每公升0.27毫克，超過規定標準，經花蓮縣
    警察局吉安分局吉安派出所警員掣單舉發乙節，除為抗告人
    所自承外，並有花蓮縣警察局花警交字第P00000000號舉發
    違反道路交通管理事件通知單1份在卷可憑。是抗告人於駕
    駛執照吊扣期間內，又於前揭時、地，酒後駕車經警測得酒
    精濃度超過規定標準之違規行為，事證已臻明確。是原處分
    機關以抗告人於吊扣駕駛執照期間，再有酒後駕車其酒精濃
    度超過規定標準之情形，而依道路交通管理處罰條例第35條
    第3項、第68條第1項之規定，吊銷異議人所持有之各級車類
    駕駛執照，於法並無違誤或不當之處。
  (三)按汽車駕駛人，駕駛汽車經測試檢定有酒精濃度超過規定標
    準之情形者，處新台幣（下同）1萬5千元以上6萬元以下罰
    鍰，‧‧‧再汽車駕駛人經依第1項規定吊扣駕駛執照，並
    於吊扣期間再有第1項情形者，處6萬元罰鍰，並當場移置保
    管該汽車及吊銷其駕駛執照；‧‧‧又汽車駕駛人，有第35
    條第1項規定之情形者，應接受道路交通安全講習；道路交
    通管理處罰條例第35條第1項第1款、第3項、第24條第1項第
    2款分別定有明文。準此，原處分機關於裁量範圍內，裁處
    抗告人6萬元之罰鍰，並吊銷駕照及命參加道路交通安全講
    習，未逾越法律授權之範圍。次按有關道路交通安全等事項
    之規則，由交通部會同內政部定之，道路交通管理處罰條例
    第92條第1項定有明文。立法者將道路交通安全等事項，授
    權交通部會同內政部以法規命令予以訂定，觀諸道路交通安
    全規則第114條第2款明定：飲用酒類或其他類似物後其吐氣
    所含酒精濃度超過每公升0.25毫克以上或血液中酒精濃度超
    過百分之0.05以上。於法律授權範圍內，具體明定飲用酒類
    後吐氣所含酒精濃度超過一定標準者（酒精濃度達每公升0.
    25毫克），不得駕車。查本件抗告人於系爭時、地酒駕，既
    經警方攔檢測得其呼氣酒精濃度為0.27MG/L，花蓮縣警察局
    吉安分局吉安派出所員警依規定對其掣單舉發，洵屬正當行
    政處分，抗告人仍執前詞抗辯，謂道安講師曾告訴伊稱：酒
    測值需達0.28始能開單云云，不無誤會，尚無足取。
三、綜上所述，抗告人違規事證明確。從而原法院認原處分機關
    依道路交通管理處罰條例第35條第3項、第24條第1項之規定
    ，對抗告人裁處罰鍰6萬元，吊銷其持有各級車類之駕駛執
    照，並應參加道路交通安全講習即無不合，認事用法，並無
    違誤。本件抗告為無理由，應予駁回。
據上論斷，應依道路交通管理處罰條例第89條，道路交通事件處
理辦法第25條，刑事訴訟法第412條，裁定如主文。
中    華    民    國    99    年    11    月    22    日
                  交通法庭審判長法  官 謝志揚
                                法  官 林慶煙
                                法  官 張健河
以上正本證明與原本無異。
本件不得再抗告。
中    華    民    國    99    年    11    月    22    日
                                書記官 徐文彬

司法院資訊處製作；財團法人民間司法改革基金會備份。
